【裁判字號】    99,交聲,200
【裁判日期】    990524
【裁判案由】    聲明異議
【裁判全文】
臺灣嘉義地方法院交通事件裁定         99年度交聲字第200號
原處分機關  交通部公路總局嘉義區監理所嘉義市監理站
異  議  人
即受處分人  乙○○
上列異議人即受處分人因違反道路交通管理處罰條例案件，對於
原處分機關即交通部公路總局嘉義區監理所嘉義市監理站中華民
國九十九年三月二十二日所為之處分（嘉監義裁字第裁七六－Ｋ
ＡＪ○一五七五七號裁決書）聲明異議，本院裁定如下：
    主  文
異議駁回。
    理  由
一、本件異議意旨略以：異議人即受處分人乙○○於民國九十九
    年二月十九日晚上十時二十二分許，駕駛牌照號ＵＱ－五四
    八六號自用小客車行經雲林縣大埤鄉省道台一線與台七八線
    公路交岔路口處，為警舉發未依號誌指示行駛之違規，惟警
    方係在七八線公路之匝道上舉發，該處不可能目見交岔路口
    台一線南北向之號誌，警方全憑臆測舉發云云。
二、按汽車駕駛人轉彎時，不依號誌指示，處新臺幣（下同）六
    百元以上一千八百元以下罰鍰，道路交通管理處罰條例第四
    十八條第一項第二款定有明文。而汽車駕駛人有道路交通管
    理處罰條例第四十八條之情形，記違規點數一點，亦為同條
    例第六十三條第一項第一款所規定。
三、經查，異議人曾於九十九年二月十九日晚上十時二十二分許
    ，駕駛牌照號碼ＵＱ－五四八六號自用小客車行經雲林縣大
    埤鄉省道台一線與台七八線公路交岔路口，而為雲林縣警察
    局斗南分局警員甲○○舉發不依號誌指示左轉，並經原處分
    機關即交通部公路總局嘉義區監理所嘉義市監理站以違反道
    路交通管理處罰條例第四十八條第一項第二款為由，裁處「
    罰鍰六百元，並記違規點數一點」等情，有雲林縣警察局九
    十九年二月十九日雲警交字第ＫＡＪ○一五七五七號舉發違
    反道路交通管理事件通知單、原處分機關九十九年三月二十
    二日嘉監義裁字第裁七六－ＫＡＪ○一五七五七號裁決書各
    一份在卷可稽。
四、又查，異議人於前開時地係沿省道台一線公路由南往北駛至
    雲林縣大埤鄉台一線與台七八線公路交岔路口，並左轉進入
    台七八線公路等情，為異議人所不爭。該交岔路口由南往北
    方向設有左轉專用號誌，且立有「本路口多時相號誌，請依
    燈號指示行駛」之指示牌，有異議人、警方分別提出之該交
    岔路口號誌及指示牌照片在卷可稽。而異議人於案發當時係
    於左轉專用號誌尚未亮起之際，即行左轉進入台七八線公路
    ，而為警方於台七八線公路匝道攔停，為證人即舉發警員甲
    ○○到庭結證。
五、雖異議人稱無違規云云，惟查：異議人於其致原處分機關之
    九十九年三月一日陳情書及致本院之九十九年五月十二日答
    辯狀中自陳：「員警用未經證實且不正當的猜測言語誘騙誤
    導本人違規認證，迫使駕駛人在不明不白的狀況下默認違規
    」；「又用言語誘導駕駛人違規認證」等語，顯已坦承舉發
    之際承認警方所指左轉違規。異議人又稱警方舉發時所站立
    匝道地點，無法看見台一線南北向號誌，舉發全憑臆測云云
    ，並提出現場照片佐證，然查：警方係因該路口經常發生沿
    台一線由南往北方向行駛之車輛違規左轉，與沿台一線由北
    往南直行之車輛在交岔路口內之車禍事故，始進行該交岔路
    口違規左轉之舉發任務；警方係在交岔路口西側之匝道處攔
    停舉發左轉違規，該處確實得見南北向號誌，北往南方向號
    誌轉換為紅燈時，即表示南往北方向轉換成為左轉專用號誌
    ，北往南號誌尚未轉換為紅燈時，即表示南北向號誌均為直
    行，左轉專用號誌並未亮起；異議人係在北往南號誌尚未轉
    換為紅燈之際，即南往北僅有直行號誌時左轉等情，均據證
    人甲○○到庭證述無訛（本院卷第十六頁至第十九頁訊問筆
    錄），核與該證人所提出從警方攔停舉發地點朝交岔路口拍
    攝之日、夜間照片內容相符（本院卷第二十二頁、第三十頁
    、第三十一頁）。
六、雖依異議人所提出從警方攔停舉發地點朝交岔路口拍攝之照
    片，無法看見交岔路口南北向號誌顏色為何，然則，異議人
    所提出之照片均為日間所攝，與案發時間之夜間十時二十二
    分已有出入，能否證明警方於案發時之夜間確實無法看見號
    誌光線，誠非無疑。反觀警方於本院調查時所提出、從攔停
    舉發地點朝交岔路口所攝、與案發時間相同之夜間照片（本
    院卷第三十一頁），南北向交岔路口之紅燈號誌亮光清晰可
    辨，則異議人所稱警方未看號誌全憑臆測云云，顯與事實不
    符。再者，警察人員執行勤務舉發違規，係公務員本於維護
    道路交通安全職務所為之行政行為，原則上應無個人好惡可
    言，除得證明具有瑕疵及恣意之外，應推定為真正。查本件
    違規既曾為異議人所不爭執，警方亦提出證據證明能夠目見
    號誌光線，異議人無從提出其他證據證明本件舉發有何瑕疵
    或恣意可言，應認異議人之違規屬實。
七、綜前所述，異議人於案發時地確有未依號誌轉彎之行為，違
    規事實至為明確，警方舉發洵屬無誤，原處分機關準此裁處
    罰鍰並記違規點數，均屬適法，本件異議為無理由，應予駁
    回。
據上論結，應依道路交通管理處罰條例第八十七條第二項、道路
交通案件處理辦法第十九條，裁定如主文。
中    華    民    國    99    年    5     月    24    日
                  交通法庭  法  官  張道周
上列正本證明與原本無異。
如不服本裁定，應於裁定送達後5日內向本院提出抗告狀（應附
繕本）。
中    華    民    國    99    年    5     月    24    日
                            書記官  張菀純

司法院資訊處製作；財團法人民間司法改革基金會備份。
